臺灣臺中地方法院民事判決
111年度中簡字第728號
原      告  楊棌戎  
被      告  江南輝  

上列當事人間請求損害賠償事件，本院於民國111年6月15日言詞
辯論終結，判決如下︰
　　主　　　文
被告應給付原告新臺幣伍萬柒仟伍佰貳拾元，及自民國一一一年
五月十四日起至清償日止，按週年利率百分之五計算之利息。
原告其餘之訴駁回。
訴訟費用由被告負擔百分之四十五，餘由原告負擔。
本判決原告勝訴部分得假執行。
    事實及理由
壹、兩造爭執要旨：
  一、原告主張：兩造為夫妻關係，2人間具有家庭暴力防治法
      第3條第1款所定之家庭成員關係。被告於民國110年7月29
      日上午9時許，在臺中市○○區○○○街00號之住處內，與原告
      發生口角爭執後，竟基於傷害他人身體之犯意，以拳頭打
      原告之手部、臉部，並持椅子攻擊原告之頭部，再以腳踹
      原告之腹部，致原告受有頭部擦挫傷、右臉部挫傷、鼻部
      挫傷併流鼻血、腹部挫傷、左手肘擦挫傷及腦震盪等傷害
      。為此，爰依侵權行為之法律關係，提起本件訴訟，請求
      被告賠償原告醫療費用新臺幣（下同）7,520元及精神慰
      撫金120,700元，共計128,220元等語，並聲明：被告應給
      付原告128,220元，及自起訴狀繕本送達翌日起至清償日
      止，按週年利率百分之5計算之利息。
  二、被告抗辯：原告所受上開傷害非被告所造成，係原告於10
      8年11月間發生車禍之舊傷及110年7月29日當日兩造發生
      爭執時自殘所致，且係原告先拿椅子打被告，被告始還手
      ，原告所述不實等語。並聲明：原告之訴駁回。
貳、得心證之理由：
　一、按刑事訴訟判決所認定之事實，固非當然有拘束民事訴訟
      判決之效力，但民事法院調查刑事訴訟原有之證據，而斟
      酌其結果以判斷事實之真偽，並於判決內記明其得心證之
      理由，即非法所不許（最高法院67年台上字第2674號及49
      年台上字第929號民事裁判要旨參照），是本院自得調查
      刑事訴訟中原有之證據，斟酌其結果以判斷其事實，合先
      敘明。  
　二、原告主張被告於110年7月29日上午9時許，在臺中市○○區○
      ○○街00號之住處內，與原告發生口角爭執後，竟基於傷害
      他人身體之犯意，以拳頭打原告之手部、臉部，並持椅子
      攻擊原告之頭部，再以腳踹原告之腹部，致原告受有頭部
      擦挫傷、右臉部挫傷、鼻部挫傷併流鼻血、腹部挫傷、左
      手肘擦挫傷及腦震盪之傷害等情，業據原告提出驗傷診斷
      書及診斷證明書為證，並經本院依職權調取本院110年度
      中簡字第2518號刑事卷宗核閱無誤，堪信原告所陳上情為
      真正，本院即採為判決之基礎。
　三、被告雖辯稱原告所受上開傷害係原告於108年11月間發生
      車禍之舊傷及110年7月29日當日兩造發生爭執時自殘所致
      云云。惟查，前開原告所受傷害係經亞洲大學附屬醫院於
      110年7月29日10時38分許驗傷，另經楊鴻興診所於110年8
      月2日診斷，分別製有驗傷診斷書及診斷證明書在卷可憑
      ，該驗傷診斷書及診斷證明書均未註明原告所受傷害係屬
      陳舊性傷害，足見原告所受傷害均屬新傷。參以前開原告
      所受傷害多為擦挫傷，此傷口通常至多1個月即可痊癒，
      自無可能為原告於108年11月間發生車禍之舊傷。又原告
      前往前開兩醫療院所之就診時間相隔僅有3日，而頭部外
      傷是否會造成腦震盪通常需經一段時間觀察才能確診，應
      可推論原告經楊鴻興診所診斷之腦震盪與原告於110年7月
      29日之頭部外傷有關。再被告於110年度中簡字第2518號
      刑事案件（下稱另案）警詢時自承：伊與原告因煮菜發生
      糾紛後，以拳頭毆打臉部、腹部及手部等語（見另案偵卷
      第24頁）；於偵訊時亦坦承有以手打原告鼻子、有用腳踹
      原告肚子等語（見另案偵卷第60、61頁），核與原告前開
      傷勢集中在臉部、手部及腹部之情況一致，足認原告前開
      所受傷害應係遭被告毆打所致。被告雖抗辯原告頭部受傷
      是自己去撞桌子云云。然原告於另案偵訊時自述原告持椅
      子朝伊攻擊時，伊一手抓住原告椅子，一手打原告鼻子，
      之後一手抓椅子，一手揮原告等語（見另案偵卷第60、61
      頁），可見被告毆打原告時，手上確實持有椅子，原告當
      時則處於挨打之狀況，原告突遭被告毆打且已流鼻血，當
      已感到疼痛不堪，亟欲閃避被告之攻擊，豈有可能再自行
      以頭部去撞桌子，增加傷情？被告此部分所辯顯與常情不
      合，不足採信。而被告攻擊原告時既手持椅子，且原告頭
      部傷勢除擦挫傷外，嗣後又經診斷有腦震盪，傷勢非輕，
      極有可能係遭被告手持椅子敲打所致，而非僅是徒手毆打
      而已。是認原告主張其頭部傷勢係遭被告持椅子敲打所致
      等語，可為採信。
　四、被告雖又辯稱伊攻擊原告係因原告先拿椅子攻擊伊云云。
      原告於另案偵訊時對其曾拿椅子揮被告乙節固坦認不諱。
      惟按民法上之防衛行為，係指基於防衛自己或他人權利之
      目的，排除現在不法侵害所為之行為，而防衛過當，乃指
      防衛行為逾越必要之程度而言。防衛行為是否逾越必要程
      度，固須就實施之情節而為判斷，即應就不法侵害者之攻
      擊方法與其緩急情勢，由客觀上審察防衛權利者之反擊行
      為，是否出於必要以定之。然倘侵害行為已過去，為報復
      所為之毆打行為，尚不得認為係正當防衛行為，亦無防衛
      是否過當之問題（最高法院99年度台上字第2038號民事判
      決意旨參照）。查原告持椅子朝向被告揮去後，被告已一
      手抓住原告椅子，此部分業如前述，被告此舉應足以排除
      原告所為之侵害，原告又無其他進一步之攻擊行為，應認
      原告之侵害行為已經過去，被告卻接續以手或腳毆打原告
      ，自屬為報復所為之毆打行為，揆諸前開說明，尚不得認
      為係正當防衛行為。是被告仍應對原告所受傷害負損害賠
      償之責。
　五、按因故意或過失，不法侵害他人之權利者，負損害賠償責
      任；不法侵害他人之身體或健康者，對於被害人因此喪失
      或減少勞動能力或增加生活上之需要時，應負損害賠償責
      任；不法侵害他人之身體、健康、名譽、自由、信用、隱
      私、貞操，或不法侵害其他人格法益而情節重大者，被害
      人雖非財產上之損害，亦得請求賠償相當之金額，民法第
      184條第1項前段、第193條第1項、第195條第1項分別規定
      甚明。本件被告於上揭時、地，以拳頭打原告之手部、臉
      部，並持椅子攻擊原告之頭部，再以腳踹原告之腹部，致
      原告受有頭部擦挫傷、右臉部挫傷、鼻部挫傷併流鼻血、
      腹部挫傷、左手肘擦挫傷及腦震盪之傷害，係故意不法侵
      害原告之身體，則原告依上開規定，請求被告賠償其因此
      所受之損害，洵屬有據。茲就原告請求損害賠償之項目及
      金額有無理由逐一論述如下：
　　㈠醫療費用部分：
      原告主張其因本件受傷共支出醫療費用7,520元，已提出
      醫療費用收據為憑（見本院卷第27至33頁），經核均屬治
      療原告傷勢及提起本件訴訟所必要之合理費用，是原告請
      求被告賠償此部分之費用，為有理由，應予准許。
    ㈡精神慰撫金部分：
      按慰藉金之賠償，須以人格權遭遇侵害，使精神上受有痛
      苦為必要，其核給之標準固與財產上損害之計算不同，然
      非不可斟酌雙方身分、資力與加害程度，及其他各種情形
      核定相當之數額（最高法院51年台上字第223號民事裁判
      意旨參照）。查原告為不識字，曾與前夫一起從事板模公
      ，目前從事回收業，每月收入幾千元，名下無不動產，現
      獨居，無需要扶養之人；被告為國中畢業，曾從事修理挖
      土機之工作，目前無業，僅靠領取國民年金維持生活，名
      下無不動產，現獨居，無需要扶養之人等節，業據兩造於
      本院審理時陳明在卷，並有稅務電子閘門財產及所得調件
      明細表附卷可按。本院審酌兩造之身分地位、教育程度、
      經濟能力、被告之加害情形及原告在被告加害之前一有攻
      擊行為、原告之傷勢並非至為嚴重等一切情狀，認原告請
      求120,700元之精神慰撫金尚嫌過高，應以5萬元為適當。
　　㈣據上，原告得請求被告賠償之金額為元【計算式：7,520＋5
      0,000＝57,520】。　
  六、末按給付無確定期限者，債務人於債權人得請求給付時，
      經其催告而未為給付，自受催告時起，負遲延責任。其經
      債權人起訴而送達訴狀，或依督促程序送達支付命令，或
      為其他相類之行為者，與催告有同一之效力；遲延之債務
      ，以支付金錢為標的者，債權人得請求依法定利率計算之
      遲延利息。但約定利率較高者，仍從其約定利率；應付利
      息之債務，其利率未經約定，亦無法律可據者，週年利率
      為百分之5，民法第229條第2項、第233條第1項及第203條
      分別定有明文。本件原告對被告之侵權行為債權，核屬無
      確定期限之給付，既經原告提起本件訴訟，且起訴狀繕本
      業於111年5月13日送達被告，有送達證書附卷可按（見本
      院卷第51頁），被告迄未給付，當負遲延責任。是原告請
      求被告給付自起訴狀繕本送達翌日即111年5月14日起至清
      償日止，按週年利率百分之5計算之利息，亦屬有據。
  七、綜上所述，原告依侵權行為之法律關係，請求被告給付57
      ,520元，及自111年5月14日起至清償日止，按週年利率百
      分之5計算之利息，為有理由，應予准許；逾此範圍之請
      求，則屬無據，應予駁回。
　八、本件事證已臻明確，兩造其餘攻擊防禦方法，核與判決結
      果不生影響，爰不逐一論述。
　九、本件原告勝訴部分係依民事訴訟法第427條第1項規定適用
      簡易訴訟程序，所為被告敗訴之判決，應適用民事訴訟法
      第389條第1項第3款之規定，依職權宣告假執行。
參、訴訟費用負擔之依據：民事訴訟法第79條。　　　
中　　華　　民　　國　　111 　年　　7 　　月　　22　　日
                  臺中簡易庭    法  官  林筱涵
以上為正本係照原本作成。
如不服本判決，應於送達後20日內，向本院提出上訴狀並表明上
訴理由，如於本判決宣示後送達前提起上訴者，應於判決送達後
20日內補提上訴理由書（須附繕本）。如委任律師提起上訴者，
應一併繳納上訴審裁判費。
中　　華　　民　　國　　111 　年　　7 　　月　　22　　日
                                書記官  洪加芳